最高法院刑事判決　　　　　　　　　　　　　　　九十一年度台上字第六二四○號
　　上　訴　人　甲○○
右上訴人因違反槍砲彈藥刀械管制條例案件，不服台灣高等法院高雄分院中華民國九
十一年七月二十二日第二審判決（九十年度上訴字第一四八七號，起訴案號：台灣屏
東地方法院檢察署八十九年度偵字第五九三三號），提起上訴，本院判決如左：
    主  文
上訴駁回。
    理  由
按刑事訴訟法第三百七十七條規定，上訴於第三審法院，非以判決違背法令為理由，
不得為之。是提起第三審上訴，應以原判決違背法令為理由，係屬法定要件。如果上
訴理由狀並未依據卷內訴訟資料，具體指摘原判決不適用何種法則或如何適用不當，
或所指摘原判決違法情事，顯與法律規定得為第三審上訴理由之違法情形，不相適合
時，均應認其上訴為違背法律上之程式，予以駁回。本件上訴人甲○○上訴意旨略稱
：(一)、依原審所認定之事實，槍枝買賣雙方當事人應係雷安寶 (業經原審判決確定)
與許博勝 (另由第一審審理 )，則上訴人於本件所扮演角色是否等同許博勝而為共同
正犯？原判決認上訴人介紹而與許博勝接觸購買槍、彈，並將槍、彈交付及收取價款
等事實，業據雷安寶於其非法持有槍、彈案件之警詢、偵查及一、二審中迭次供證明
確；唯上訴人既抗辯雷安寶之供述不實在，自應讓上訴人與雷安寶對質以辯明事實真
象，然原審僅以雷安寶經傳拘無著，並未窮調查之能事，即採信雷安寶之證言，且未
言明雷安寶如何無法傳喚，不僅有認定事實不依證據法則之違誤，亦有判決不備理由
之違法。(二)、如原審所認定之事實為真，則交槍地點是在加油站，該處人車眾多，而
許博勝既會選擇該處勢必對交易之槍、彈有所包裝，如其未曾對上訴人言明所託轉交
予雷安寶者是槍、彈，則上訴人如何能知悉所轉交者是槍、彈；若上訴人知悉所轉交
者是槍、彈，則單純之「轉交」行為又如何能推論是「販賣」行為。且上訴人真若知
悉許博勝要伊轉交槍、彈給雷安寶，則直接在上訴人家中轉交即可，何苦再跑到人車
眾多處交易；證人莊岳龍於第一審審理時曾提及其在上訴人家中有看見雷安寶曾拿一
筆錢約新台幣 (下同 )十五、六萬元，要求上訴人轉交給許博勝，且上訴人曾問及這
筆錢的用途而雷安寶要其不用問。則上訴人如與許博勝共同賣槍，雷安寶只須將錢交
予上訴人即可，唯雷安寶卻要求上訴人將錢轉交給許博勝，可見上訴人於本案決不可
能係與許博勝共同販賣槍、彈，更何況上訴人根本不知雷安寶要伊轉交三十六萬元給
許博勝係作何用，如何能率認上訴人與許博勝共同販賣槍枝。原判決並未調查上訴人
之主觀犯意係與許博勝有販賣槍械之犯意聯絡，抑或僅有幫助之犯意，且對莊岳龍有
利於上訴人之證言不予採信，又未敘明理由，顯有判決不備理由之違法。(三)、原判決
既認雷安寶與許博勝原本談妥之購槍價格為二十萬元，嗣因槍枝故障，許博勝同意減
價四萬元，既然買賣槍枝有故障，則該槍枝是否具有殺傷力本即應鑑定、調查，唯該
槍枝既已滅失，自不能以同型槍枝測試具備有殺傷力來推論本案之槍枝亦具有殺傷力
，且既無證據足以證明該槍枝有殺傷力，則應為上訴人有利之認定，即認該槍枝並不
具殺傷力。然原判決竟採用內政部警政署刑事警察局 (下稱刑事警察局 )對同型槍枝
試射之結果，認本件槍枝亦具殺傷力，實有違證據法則云云。
惟查：證據之取捨、事實之認定，乃事實審法院職權行使之範圍，茍其證據之取捨及
事實之認定，不違背經驗法則與論理法則，即不容任意指摘為違法，而據為上訴第三
審之適法理由。原判決依據證人雷安寶於其所犯非法持有槍、彈一案之警詢、偵查及
一、二審中之供證，及本件偵查中之證述，暨第一審與上訴人對質之指證；上訴人於
警詢及偵查中自承其曾告知欲買槍之雷安寶，許博勝有多支手槍要出售，並介紹渠等
認識，嗣雷安寶託其交付二十萬元價款，其才聯絡許博勝前來取款等情，並刑事警察
局民國八十七年五月十二日刑鑑字第三一三二九號鑑驗通知書等證據，綜合判斷，認
定上訴人確有與許博勝基於共同販賣可發射子彈具有殺傷力改造手槍及子彈之犯意聯
絡，由上訴人於八十七年三月間某日晚上，在屏東縣潮州鎮○○路二一七號中油潮州
加油站附近，將其自許博勝處取得具殺傷力之仿義大利製貝瑞塔九二手槍所改造玩具
手槍一支（含加長型彈匣一個）及９ＭＭ制式子彈十顆，交付予買受之雷安寶，再於
翌日自雷安寶處收受前開槍、彈價款十六萬元後，轉交予許博勝之犯行。因而維持第
一審論處上訴人共同未經許可，販賣可發射子彈具有殺傷力之改造玩具手槍罪刑之判
決，駁回上訴人在第二審之上訴，已敘明所憑之證據及認定之理由。復論述以中油潮
州加油站為交付槍、彈地點，乃上訴人與雷安寶當時斟酌客觀狀況所為之選擇，及前
揭槍、彈經刑事警察局以「性能檢驗法」鑑定結果，已具殺傷力，且該槍、彈業經執
行銷毀，自無從再依「動能測試法」而為鑑定之理由。而以上訴人否認有上開犯行，
辯稱雷安寶並非向伊表示要買槍，伊亦不知雷安寶有向許博勝買槍，渠等認識後自行
透過行動電話聯絡洽談，並未透過伊，伊未在加油站交槍給雷安寶，亦不知伊所轉交
款項是買槍之錢云云，乃卸責之詞，不足採信，於理由內詳加說明及指駁。經核所為
論斷，均與卷內資料相符，從形式上觀察，並無認定事實不依證據或有何採證違背經
驗法則、論理法則等違法情形存在。而原判決已說明證人雷安寶雖經原審三次傳拘均
無著，惟雷安寶於偵查中及第一審時不唯業已到場，更於第一審時與上訴人對質；復
論列其就案內所有證據，本於調查所得心證，分別定其取捨，而憑以認定上訴人與許
博勝間有共同販賣可發射子彈具有殺傷力改造手槍、子彈之犯意聯絡及行為分擔等依
據及理由，此係事實審法院採證認事之職權行使，難謂有違反證據法則或判決不備理
由之情形。而原判決既認上訴人確有與許博勝共同販賣槍、彈予雷安寶之事實，自係
認莊岳龍所為之供證無可採納，雖漏未併予敘明，但此於判決顯無影響，依刑事訴訟
法第三百八十條規定，尚不得據為第三審之上訴理由。至其餘上訴意旨所執各詞，原
判決已在理由內逐一論斷綦詳，並無如上訴人所云之違法。上訴意旨，徒就原判決已
說明之事項，及原審採證認事之職權行使，任意指摘為違法，且為事實之爭執，顯與
法律規定得為第三審上訴理由之違法情形，不相適合。其上訴違背法律上之程式，應
予駁回。
據上論結，應依刑事訴訟法第三百九十五條前段，判決如主文。
中      華      民      國    九十一    年     十一     月      七      日
                              最高法院刑事第九庭
                                  審判長法官  陳  炳  煌
                                        法官  陳  正  庸
                                        法官  韓  金  秀
                                        法官  吳  信  銘
                                        法官  徐  文  亮
      右正本證明與原本無異
                                              書  記  官
中      華      民      國    九十一    年     十一     月     十三     日
